【裁判字號】    95,上易,253
【裁判日期】    951220
【裁判案由】    清償借款
【裁判全文】
臺灣高等法院臺中分院民事判決  95年度上易字第253號
上  訴  人  甲○○
訴訟代理人  王有民律師
複  代理人  黃鈴律師
被  上訴人  第一商業銀行股份有限公司
法定代理人  乙○○
訴訟代理人  林錦隆律師
複代理人    李宗炎律師
上列當事人間請求清償借款事件，上訴人對於民國95年6月6日臺
灣彰化地方法院95年度訴字第173號第一審判決提起上訴，本院
於95年12月6日言詞辯論終結，判決如下：
    主  文
上訴駁回。
第二審訴訟費用由上訴人負擔。
    事實及理由
一、被上訴人於原審起訴主張：訴外人贊華企業有限公司（下稱
    贊華公司）於民國（下同）88年2月9日邀同上訴人為連帶保
    證人，向被上訴人借款新台幣（以下同）150萬元（下稱88
    年借款債務），約定就該公司對被上訴人現在及將來所負之
    債務在180萬元之限額內負連帶保證責任，且未定有期限。
    嗣該公司又於93年1月28日向被上訴人借款2筆（下稱系爭借
    款債務），各筆借款金額、利息、借款日、到期日、遲延清
    償本息之違約金計算方式如原審判決附表所示，如任一期本
    息不依約清償時即喪失期限利益，借款視為全部到期。因該
    公司至94年9月28日止尚欠本金1,044,749元，且自當時起未
    依約清償利息，已喪失期限利益，上訴人為未定期限之最高
    限額180萬元保證人，且前開保證書契約未經終止，自仍應
    負保證責任。爰本於保證契約之法律關係，求為命上訴人清
    償借款1,044,749元及如原審判決所載附表利息、違約金之
    判決，原審判決命上訴人如數給付，上訴人提起上訴，被上
    訴人答辯聲明：上訴駁回；訴訟費用由上訴人負擔。
二、上訴人則以：伊僅係88年借款債務之保證人，該借款債務定
    有一年之期限，至於系爭借款債務之保證人則為訴外人李豐
    地等人，不包括伊。縱認該保證契約未定有期間，然依上訴
    人訂立之保證書第6條約定「保證人所保證之債務，如債務
    人未依約履行時，貴行基於債務人之申請，認為有允許債務
    人延期清償或分期清償之需要時，得以書面通知保證人，保
    證人同意於貴行書面通知到達或視為到達時，仍續負全部債
    務之保證責任」，被上訴人多次允許贊華公司延期清償88年
    借款債務，竟未通知伊同意，伊就延期後之債務，自不負保
    證責任。
三、被上訴人主張上訴人為贊華公司88年借款債務之連帶保證人
    ，並約定就贊華公司對被上訴人現在及將來所負之債務在
    180萬元之限額內負連帶保證責任；嗣贊華公司又於93年1月
    28日向被上訴人借得系爭借款，各筆借款金額、利息、借款
    日、到期日、遲延清償本息之違約金計算方式如原審判決附
    表所示，如任一期本息不依約清償時即喪失期限利益，借款
    視為全部到期，至94年9月28日止尚欠本金1,044,749元，且
    自當時起未依約清償利息，已喪失期限利益等情，業據被上
    訴人提出授信申請書、借據、約定書、保證書、放款（單筆
    授信）攤還及收息記錄查詢單為證（原審卷第16至19、45至
    48、67頁），經核相符，且為上訴人所不爭，自堪信為真實
    。
四、被上訴人主張上訴人為未定期限之最高限額保證人，且保證
    契約未經終止，應負保證責任；上訴人則以88年借款債務定
    有1年之期限，上訴人僅就該筆借款負保證人之責，至於系
    爭借款債務之保證人不包括上訴人，縱認上訴人之保證契約
    未定有期限，然被上訴人多次允許贊華公司延期清償，竟未
    通知上訴人並經上訴人同意，就延期後之債務自不負保證責
    任置辯。是本件主要爭點在於：
  (甲)贊華公司對被上訴人之債務，上訴人是否為未定期限之最高
    限額保證人？
  (乙)系爭借款債務是否即為被上訴人同意延期清償之88年借款債
    務，因被上訴人未通知上訴人並得同意，上訴人因此不負保
    證責任？
    經查：
  (一)按就連續發生之債務為保證而未定有期間者，保證人得隨時
    通知債權人終止保證契約；前項情形，保證人對於通知到達
    債權人後所發生主債務人之債務，不負保證責任，民法第
    754條定有明文，是保證人就連續發生之債務為保證而未定
    有期間者，於通知終止保證契約到達債權人前所發生之主債
    務，仍應負保證責任。次按就定有期限之債務為保證者，如
    債權人允許主債務人延期清償時，保證人除對於其延期已為
    同意外，不負保證責任，同法第755條亦有規定，惟如非就
    定有期限之債務為保證者，當無該條之適用。
  (二)上訴人書立之前開保證書第1條約定「本保證書所稱一切債
    務，係指債務人（指贊華公司）於現在（含過去所負現在尚
    未清償）及將來對貴行（指被上訴人）所負之借款、票據、
    墊款、保證、損害賠償及其他債務）」，核屬未定期限之保
    證，自無民法第755條規定之適用，此不因被上訴人提出之
    授信申請書記載88年借款債務之清償期限為一年而受影響；
    又上訴人亦未舉證證明其已通知被上訴人終止保證契約，自
    不得依民法第754條規定抗辯不負保證責任。是上訴人辯稱
    其就系爭借款債務不負保證責任云云，即非可取。
  (三)至保證書第6條雖約定「保證人所保證之債務，如債務人未
    依約履行時，貴行基於債務人之申請，認為有允許債務人延
    期清償或分期清償之需要時，得以書面通知保證人，保證人
    同意於貴行書面通知到達或視為到達時，仍續負全部債務之
    保證責任」，然被上訴人否認本件係延期清償之88年借款債
    務，且有贊華公司於93年1月28日書立之前開借據可憑，而
    上揭放款（單筆授信）攤還及收息記錄查詢單亦載明「初貸
    」，而上訴人復未舉證證明系爭借款債務乃延期清償之88年
    借款債務，嗣上訴本院後，經闡明亦未能證明之，自亦無上
    開約定之適用。上訴人辯稱被上訴人同意贊華公司延期清償
    ，未通知上訴人並得同意，自不負保證責任云云，亦不足採
    。
  (四)綜上所述，上訴人就贊華公司對被上訴人之債務，係未定期
    限之最高限額180萬元保證人，且保證契約未經終止，系爭
    借款債務又非延期清償之88年借款債務，並無依保證契約所
    定由被上訴人將延期清償情事通知上訴人之必要，是依兩造
    所定保證契約，上訴人仍應就系爭借款債務負保證責任。
五、從而，被上訴人依保證契約之法律關係，請求上訴人如數清
    償贊華公司所積欠之借款、利息、違約金，為有理由，應予
    准許。原審所為上訴人敗訴之判決，核無不合，上訴論旨指
    摘原判決不當，聲明求為廢棄改判，非有理由，應予駁回。
六、本件判決事證已臻明確，兩造其餘主張及舉證，核與判決結
    果無影響，不另論述。
據上論結，本件上訴為無理由，依民事訴訟法第四百四十九條第
一項、第七十八條，判決如主文。
中    華    民    國    95    年    12    月    20   日
                      民事第五庭審判長法  官  林陳松
                                      法  官  古金男
                                      法  官  鄭金龍
以上正本係照原本作成。
不得上訴。
                                      書記官  陳振海
中    華    民    國    95    年    12    月    22    日
                                                      Ｈ


司法院資訊處製作；財團法人民間司法改革基金會備份。
